臺灣臺中地方法院刑事判決　　　　　　　　96年度易字第34號
公　訴　人　臺灣臺中地方法院檢察署檢察官
被　　　告　甲○○
上列被告因詐欺案件，經檢察官提起公訴（95年度偵字第20217
號），本院判決如下：
    主    文
甲○○幫助意圖為自己不法之所有，以詐術使人將本人之物交付
，處有期徒刑陸月，如易科罰金，以新臺幣壹仟元折算壹日。
    犯罪事實
一、甲○○能預見將金融機構帳戶資料交付他人使用，可能將被
    他人作為詐財取財贓款匯入及提領之工具，猶基於幫助他人
    詐欺取財之不確定故意，於民國95年7月3日後某時，在不詳
    地點，將其於95年7月3日，向中華郵政股份有限公司石岡郵
    局所申請、帳號為000-00000000000000號帳戶之存摺、印章
    及提款卡，交付予姓名年籍不詳之成年人，並告知該帳戶之
    密碼，而容任他人作為詐欺取財之用。嗣該姓名年籍不詳之
    成年人及其所屬詐欺集團成員取得甲○○所交付之前揭存摺
    、提款卡及密碼後，即基於意圖為自己不法所有之犯意聯絡
    ，由姓名年籍不詳、自稱係臺北刑事偵三隊警員之人，於95
    年7月17日上午9時30分許，撥打電話予乙○○向其訛稱：其
    身分遭人利用為犯罪資料，案件已由王啟文書記官偵辦等語
    ，另由姓名年籍不詳、自稱王啟文書記官之人向其佯稱：須
    至彰化銀行彰化分行服務台辦理網路銀行開通服務，並提供
    網路銀行使用者代號及密碼等語，使乙○○陷於錯誤，依指
    示辦理網路銀行開通服務，並提供使用者代號及密碼予該人
    ，而該人即意圖為自己不法之所有，將乙○○所有彰化銀行
    帳戶之存款新臺幣 (下同)13 萬元轉匯入甲○○前開郵局帳
    戶，再提領一空。嗣經乙○○查覺有異報警處理，始悉上情
    。
二、案經臺中縣警察局東勢分局報請臺灣臺中地方法院檢察署檢
    察官偵查起訴。
    理  由
一、查被告甲○○對於本判決所引用之下列各項證據方法之證據
    能力，於本院準備程序時均表示無意見，且於法院調查證據
    時，知有刑事訴訟法第159條第1項不得為證據之情形，亦未
    於言詞辯論終結前聲明異議，茲審酌該等言詞陳述及書面陳
    述作成時之情況，並無不宜作為證據之情事，依刑事訴訟法
    第159條之5之規定，自得作為證據，合先敘明。
二、訊據被告甲○○矢口否認上揭犯行，辯稱：伊因為要到鷹揚
    保全公司上班，鷹揚保全公司要求伊開郵局帳戶，所以於95
    年7月3日至石岡郵局開戶，而這個帳戶也是要作為申請急難
    救助金之用，因為之前至東勢鎮公所要申請補助，但沒錢可
    領，所以就將郵局存簿放在伊機車的置物箱，後來伊到梨山
    工作1個多月，8月中旬從梨山工作回來，看到伊的摩托車倒
    在地上，才發現郵局存簿不見了云云。惟查，前開帳戶為不
    詳年籍之成年人使用作為向被害人乙○○詐欺取財之事實，
    業據被害人乙○○於警詢時證述甚詳，並有彰化銀行乙○○
    帳戶存摺影本、被告甲○○郵政存簿儲金立帳申請書及石岡
    郵局甲○○帳戶歷史交易清單等在卷可稽，足見被告所申設
    之上開帳戶，確實有供人作為詐騙之匯款帳戶使用。再者，
    詐欺案件被害人係因受詐騙集團之詐術而同意匯款，倘詐騙
    集團係隨機取得被告失竊之提款卡，衡情當無罔顧業已花費
    大量人力、物力、時間詐得被害人信任後，命被害人匯款至
    一隨時可能因掛失止付而不能提領款項之帳戶內之理；另參
    諸該帳戶於95年7月10申辦網路帳號後，餘額僅有12元，於
    同日以無摺存款之方式分別存人100元及1,000元，立即以卡
    片提款之方式提領1,000元，確認該帳戶可正常使用後，自
    同年月14日起，該帳戶一有存款金額匯入，均旋即以現金提
    款、卡片提款及跨行提款之方式領出，此與一般常見之販賣
    帳戶予詐騙集團，作為詐騙他人財物之人頭帳戶模式相同，
    顯見被告是將帳戶存摺及提款卡交付他人，並告知密碼，作
    為犯罪之用無訛。被告雖以上開情詞置辯，惟查被告前於警
    詢時供稱：(問: 儲金簿於何時在何處遺失？)正確遺失時地
    不詳，是石岡郵局人員於95年7月10日通知我才知道，(你發
    現遺失上記物品有無向警方報案？)當時郵局人員告訴我等
    分局通知前來就好，未報案等語 (警卷第2頁)，惟其於偵查
    中則陳稱：(你於警詢時說係於95年7月10日由郵局人員通知
    該帳戶被列為警示帳戶，依查詢結果，該帳戶係在7月21 日
    才通報列為警示帳戶，有何意見？)是在95年7月份，日期我
    不確定，存摺不見時，我有到郵局去補辦，但郵局要我先去
    報案再去補申請等語 (偵卷第7頁)，於本院則再陳稱: 我是
    在8月中旬從梨山工作回來，看到我的摩托車倒在地上，才
    發現我的郵局存簿不見了、95年8月發現帳戶遺失後，我馬
    上到郵局要申請補發存簿，但沒有報案等語 (本院卷第25
    頁)，則就其究係於何時發現帳戶資料遺失、如何發現帳戶
    資料遺失、以及發現遺失後未報案之原因，前後所述不一，
    顯係臨訟杜撰之詞。再查，上開帳戶係於95年7月3日開戶並
    申請使用語音系統，有卷附被告帳戶之客戶歷史交易清單 (
    警卷第17頁)可參，而被告於偵查中陳稱：該帳戶係欲作為
    鷹揚保全公司薪資帳戶及小孩急難補助金之用等語 (偵卷第
    4頁)，其於本院亦為如是供述 (本院卷第23頁)，惟查，被
    告於偵查中於95年11月6日具狀向檢察官陳稱：伊於95年6
    月27日應徵鷹揚保全公司，並於即時錄用，要求7月1日上班
    ，上班後15日內需提供郵局帳戶供薪轉之用等語 (偵卷第9
    頁)，惟其於本院則又稱: 是95年6月29日應徵面試，我面試
    後隔2、3天，他們就通知我可以去上班，要我準備郵局存簿
    及2、3張照片，他們是通知我8月底可以去上班，上班地點
    在豐原市等語 (本院卷第24頁)，則其究係於何時前去應徵
    、應徵後究係當天即被告知錄取或是隔2、3天後才被通知錄
    取，以及鷹揚保全公司究係通知被告於7月1日上班或是8月
    底上班，竟有如此大之差異，則其供詞即值存疑，另其請求
    傳訊之證人陳鴻儒雖亦到庭具結證稱: 是於95年6月29日與
    被告一同前去應徵，當天應徵後公司交給我們制服還有帽子
    、識別證，還有1張新進人員注意事項的單子，還要求我們
    辦理郵局存摺，因為以後薪資是以轉帳方式支付，且說郵局
    帳戶開設好及體檢、填表之後，就可以馬上上班等語 (本院
    卷第40、43頁)，此與被告於偵訊所稱公司告知7月1日可以
    上班或是於本院所辯公司通知8月底上班均不符，且查，一
    般公司在未正式錄用之前，理當不會交予應徵者制服及識別
    證，否則若應徵者事後未來上班，又如何管制這些代表公司
    職員之制服及證件？尤其本案被告及證人陳鴻儒亦未正式體
    檢、填表及繳交郵局帳戶，則公司怎會先發放制服及識別證
    予其2人？而被告及陳鴻儒2人嗣後亦果真均未前往鷹揚保全
    公司上班，且未繳回制服及識別證，則鷹揚保全公司對此又
    為何不予追回而任令非其公司人員持有公司之制服及識別證
    ？此均有悖常理。再者，證人陳鴻儒證稱，伊於95年7月3日
    有與被告一同持開戶後之郵局帳簿至東勢鎮公所，因為被告
    說有1筆急難補助金要去領取，那時候打算被告拿到這筆3萬
    元的補助金之後，要向他借5千元來週轉，(問: 請領急難補
    助金與郵局帳戶有何關係？)因為鎮公所人員稱需要有郵局
    帳戶才能領取急難補助金，當天甲○○告訴我可以領到3萬
    元，且有告訴我錢已經下來等語 (本院卷第40至43頁)，惟
    查，一般領款帳戶是作為轉帳之用，欲實際領款則須至金融
    機構或自動櫃員機提款，此為公眾週知之事實，則若被告當
    天可以領取3萬元現金，其又何需持郵局存簿前去東勢鎮公
    所領款？且在未收到鎮公所通知之前，被告又如何確信已通
    過申請而取得補助款，並事先答應陳鴻儒可於當天借款5千
    元？故被告與證人陳鴻儒所稱均與常理相悖，被告所辯顯係
    事後卸責之詞，而陳鴻儒所證則顯係迴護被告之詞，均不足
    採信。本件事證明確，被告犯行應堪認定。
三、核被告甲○○所為，係犯刑法第30條第1項、第339條第1項
    之幫助詐欺取財罪，爰依同法第30條第2項之規定減輕其刑
    。爰審酌被告本件犯罪手段雖屬平和，惟被告交付帳戶與詐
    欺集團使用，因而使詐欺集團得以規避警方查緝，有助長犯
    罪之虞，被害人被詐騙匯款至被告帳戶之金額為13萬元，及
    被告犯後復矯飾其詞，態度不佳，及檢察官亦具體求處有期
    徒刑6月等一切情狀，量處如主文所示之刑，並諭知易科罰
    金之折算標準，以示儆懲。
據上論斷，應依刑事訴訟法第299條第1項前段，刑法第30條第1
、2項、第339條第1項、第41條第1項前段，刑法施行法第1條之1
，判決如主文。
中　　華　　民　　國　　96　　年　　3　　月　　20 　　日
                刑事第十五庭  審判長法  官  曾佩琦
                                    法  官  楊真明
                                    法  官  郭瑞祥
上正本證明與原本無異。
如不服本判決，應於送達後十日內向本院提出上訴狀（須附繕
本），上訴於台灣高等法院台中分院。
                                      書記官  賴亮蓉
中　　華　　民　　國　　96　　年　　3　　月　　20 　　日
附錄本案所犯法條：
中華民國刑法第339條
（普通詐欺罪）
意圖為自己或第三人不法之所有，以詐術使人將本人或第三人之
物交付者，處5年以下有期徒刑、拘役或科或併科1千元以下罰金
。
以前項方法得財產上不法之利益或使第三人得之者，亦同。
前二項之未遂犯罰之。
